【裁判字號】    96,訴,2215
【裁判日期】    970219
【裁判案由】    妨害自由等
【裁判全文】
臺灣高雄地方法院刑事判決              96年度訴字第2215號
公  訴  人  臺灣高雄地方法院檢察署檢察官
被      告  丙○○
                    （在臺灣高雄第二監獄受刑中）
上列被告因妨害自由等案件，經檢察官提起公訴（96年度偵字第
3799號），本院判決如下：
    主  文
丙○○共同以非法方法剝奪人之行動自由，累犯，處有期徒刑參
月，如易科罰金，以新臺幣壹仟元折算壹日，減為有期徒刑壹月
又拾伍日，如易科罰金，以新臺幣壹仟元折算壹日；又以加害生
命之事，恐嚇他人，致生危害於安全，累犯，處拘役肆拾日，如
易科罰金，以新臺幣壹仟元折算壹日，減為拘役貳拾日，如易科
罰金，以新臺幣壹仟元折算壹日。
    事  實
一、丙○○前於民國92年間因違反毒品危害防制條例及竊盜案件
    ，經本院分別以92年度易字第1462號、92年度簡上字第212
    號判決判處有期徒刑8 月、6 月確定，上開2 案件之宣告刑
    經本院以93年度聲字第897 號裁定定應執行有期徒刑1 年確
    定，於94年4 月5 日執行完畢。緣丙○○因對丁○○前向警
    方供出渠等共犯竊盜案件而心生不滿，於96年1 月26日17時
    許，與其妻戊○○（經本院發布通緝）在高雄縣燕巢鄉○○
    路高雄看守所後方廢棄營區○○○路巧遇丁○○，遂與戊○○共同基於傷害（傷害部分業據撤回告訴）及妨害自由之犯
    意聯絡，由丙○○以持球棒及柺杖鎖揮打之方式毆打丁○○
    之頭部、背部及全身，直至友人乙○○將球棒、柺杖鎖搶下
    ，丁○○跌倒在地後，由戊○○以童軍繩束住丁○○之腳部
    ，剝奪丁○○之行動自由續供丙○○毆打，丙○○繼而以徒
    手、腳踢丁○○之身體。丙○○另基於恐嚇之犯意，向丁○○恫稱：「給你三分鐘解釋，今天要讓你死」等語，而以加
    害生命之事恐嚇丁○○，使丁○○心生畏懼，致生危害於安
    全。
二、案經丁○○訴由高雄市政府警察局楠梓分局報請臺灣高雄地
    方法院檢察署檢察官偵查起訴。
    理  由
壹、程序方面
一、證人丁○○、乙○○於警詢中之陳述有證據能力：
    按被告以外之人於審判外之言詞或書面陳述，除法律有規定
    者外，不得作為證據，刑事訴訟法第159 條第1 項固定有明
    文，惟被告以外之人於檢察事務官、司法警察官或司法警察
    調查中所為之陳述，與審判中不符時，其先前之陳述具有較
    可信之特別情況，且為證明犯罪事實存否所必要者，得為證
    據，刑事訴訟法第159 條之2 規定甚明。證人丁○○、乙○○並未提及警詢筆錄為出於強暴、脅迫非任意性所為之陳述
    ，因認證人丁○○、乙○○於警詢所為應係於自由意識下所
    為之陳述，而依其陳述時之外在環境情況，應具有特別可信
    之情形。證人丁○○、乙○○於警詢中證述被告傷害、妨害
    自由及恐嚇犯行，為證明被告犯罪事實之存否所不可欠缺，
    從證人丁○○、乙○○分別於案發後相隔7 個月、1 年後方
    至本院作證，證人丁○○於本院作證時，一再陳述被告沒有
    以球棒、柺杖鎖毆打伊，也沒有綑綁伊腳部及恐嚇伊，之前
    都是亂告的等語，足見證人丁○○基於自身安寧抑或為給被
    告自新機會而息事寧人，不願再追究此事之態度而在答話上
    避重就輕，及證人乙○○於本院作證時對於妨害告訴人之行
    動自由等關鍵問題均答已忘記了等語觀之，相較於證人丁○○、乙○○案發當時即到警局作證之情形，自以渠等較接近
    案發時點之證詞，記憶較為清晰，憑信性較高。對渠等於警
    詢時與本院審理時不一致之陳述，本院自得依同法第159 條
    之2 規定，認渠等於警詢中之證言有證據能力。
二、證人戊○○於警詢中之陳述有證據能力：
    證人戊○○於警詢中所為陳述，其性質雖屬傳聞證據，且查
    無符合刑事訴訟法第159 條之1 至之4 等前4 條之情形，惟
    證人戊○○所為之上開警詢筆錄內容，業經公訴人及被告於
    本院審判程序同意作為證據，審理時提示並告以要旨，經公
    訴人及被告表示意見，已知上述筆錄乃傳聞證據，且均未於
    言詞辯論終結前對該等筆錄內容異議，依上開規定，證人戊○○於警詢中之證言依同法第159 條之5 規定，具有證據能
    力。
三、證人丁○○、乙○○、戊○○於偵查中之證述有證據能力：
    按被告以外之人於偵查中向檢察官所為陳述，除顯有不可信
    之情況者外，得為證據，刑事訴訟法第159 條之1 第2 項定
    有明文本件證人丁○○、乙○○、戊○○於檢察官偵查中以
    證人身份向檢察官具結所為之證述，未曾提及檢察官在偵查
    時有不法取供之情形，亦無顯不可信之情況，依上說明，渠
    等於偵查中之證言自具有證據能力。
貳、實體方面
一、訊據被告丙○○固坦承在上述時、地恐嚇告訴人丁○○之事
    實不諱，惟矢口否認有何妨害自由犯行，辯稱：戊○○沒有
    持任何東西將丁○○的雙腳綑綁云云。
二、經查：
  (一)被告丙○○於96年10月26日在高雄縣燕巢鄉○○路高雄看守
    所後方廢棄營區○○○路，以丁○○栽贓其涉犯竊盜案件為
    由，持球棒及柺杖鎖毆打丁○○至乙○○將球棒、柺杖鎖搶
    下，丁○○倒地後，由戊○○將丁○○之雙腳以童軍繩綁起
    ，復繼續以徒手、腳踢之方式毆打丁○○，被告丙○○另恐
    嚇丁○○「給你三分鐘解釋，今天要讓你死」等語之事實，
    業據證人丁○○於警詢及偵查中證述綦詳（警卷第8 頁至第
    10 頁 、偵查卷第20頁、第21頁），核與證人乙○○於警詢
    及偵查中證稱：丙○○與丁○○見面就發生扭打，戊○○有
    拿皮帶將丁○○的腳綁起來... ，我把丙○○手上的球棒搶
    下，之後丙○○以手腳打丁○○，丁○○就跌在地上被打，
    有打丁○○的頭、背、全身... ，戊○○束著丁○○的腳是
    在被打一會兒之後，當時丁○○已經在地上了... ，丙○○
    好像有說過要打死丁○○的話等語相符（警卷第7 頁、偵查
    卷第29頁、第30頁），並有球棒及柺杖鎖各1 支扣案可佐。
  (二)被告丙○○因懷疑其與丁○○間之竊盜案件遭丁○○向警方
    供出而心生不快一情，此據證人丁○○、戊○○於警詢中證
    述明確（警卷第5 頁、第8 頁），足見於本案發生前，被告
    丙○○早已對丁○○心生不滿，是以被告丙○○為向丁○○
    洩憤，當丁○○出現在被告丙○○面前時，被告丙○○遂出
    手毆打丁○○一情至為明確。被告丙○○雖辯稱並未與戊○○共同基於傷害及妨害自由之犯意聯絡由戊○○綑綁丁○○
    之雙腳云云，且證人戊○○於警詢中亦證稱：「（問：你有
    無持任何東西綑綁丁○○雙腳？）我沒有拿東西綑綁丁○○
    ，只有口頭上說【這麼愛打乾脆2 個人綁起來打】」等語（
    警卷第5 頁），惟被告丙○○與戊○○為夫妻關係，戊○○
    明知被告丙○○懷疑丁○○向警方供出其參與竊盜案件之不
    滿心態，見被告丙○○毆打丁○○，丁○○亦還手抵擋之情
    況下，豈有將被告丙○○、丁○○2 人綁在一起互毆，任令
    其丈夫丙○○遭丁○○打傷之理，足見證人戊○○於參與犯
    罪後已心虛，而隱諱其詞，其確有以童軍繩將丁○○之雙腳
    綁住妨害丁○○之行動自由，以供被告丙○○毆打洩憤之事
    實，堪以認定。證人戊○○上開證述與事實不符，不足採信
    。至戊○○用以綑綁丁○○雙腳之物，雖經證人乙○○在警
    局、偵查及本院審理時證稱係被告丙○○之皮帶云云（警卷
    第7 頁、偵查卷第30頁、本院卷第190 頁），惟被告丙○○
    毆打丁○○過程中並未將皮帶取下，該皮帶亦非警方在案發
    現場所查扣，而是在警局時警方依乙○○之證詞叫被告丙○○取下一情，此據證人戊○○於偵查中證述明確（偵查卷第
    6 頁），證人乙○○於本院審理時雖證稱該皮帶是在搶下被
    告丙○○所持球棒時，自被告丙○○褲子的皮帶掉下云云（
    本院卷第190 頁），惟在場之丁○○、乙○○、戊○○自始
    均未提及何人拉扯被告丙○○之皮帶，衡情一般人繫在身上
    之皮帶除非刻意取下否則不會無故掉落地上，況皮帶與童軍
    繩之粗細、軟硬度及觸感均大不相同，丁○○自不可能將其
    遭童軍繩綑綁而誤為皮帶，且丁○○於警詢及偵查中證述遭
    戊○○以童軍繩綑綁雙腳等語始終一致，是以本院認證人乙○○證稱戊○○用以綑綁丁○○雙腳之物為被告丙○○身上
    落下之皮帶云云，顯不可採，而以證人丁○○證稱其遭戊○○綑綁雙腳之物品為童軍繩一情，較為可信。
  (三)按共同正犯間，祇須有犯意之聯絡，行為之分擔，既不問犯
    罪動機起於何人，亦不必每一階段犯行，均經參與，最高法
    院34年上字第862 號判例可資參照。本案依被害人丁○○前
    開指訴及證人乙○○上開證述可知，被告丙○○為向丁○○
    報復供出其參與竊盜案件而毆打丁○○，由戊○○綑綁丁○○之雙腳防止其逃走並供丙○○毆打，堪認被告丙○○與戊○○就妨害自由犯行間，有犯意聯絡及行為分擔甚明。
  (四)綜上所述，被告丙○○所辯無非卸責之詞，不足採信。本件
    事證明確，被告丙○○犯行，應堪認定。
三、核被告丙○○所為，係犯刑法第302 條第1 項以非法方法剝
    奪人之行動自由罪、第305 條恐嚇危害安全罪。被告與戊○○間，就上開以非法方法剝奪人之行動自由犯行，有犯意聯
    絡及行為分擔，為共同正犯。被告前於92年間因違反毒品危
    害防制條例及竊盜案件，經本院分別以92年度易字第1462號
    、92年度簡上字第212 號判決判處有期徒刑8 月、6 月確定
    ，上開2 案件之宣告刑經本院以93年度聲字第897 號裁定定
    應執行有期徒刑1 年確定，於94年4 月5 日執行完畢，有臺
    灣高等法院被告前案紀錄表在卷可憑，被告於有期徒刑執行
    完畢後5 年內，故意再犯本件有期徒刑以上之罪，為累犯，
    應依刑法第47條第1 項規定，加重其刑。爰審酌被告不思以
    理性方式解決糾紛，反以妨害自由、恐嚇方式報復，而逞一
    時之快，致被害人心生畏懼，對被害人人身安全危害非輕，
    事後僅承認部分犯行，態度難認良好等一切情狀，分別量處
    如主文所示之刑，並均諭知易科罰金之折算標準，以示懲儆
    。又查被告犯罪行為時間，在96年4 月24日以前，核符中華
    民國96年罪犯減刑條例第2 條第1 項第3 款規定，均應減其
    宣告刑二分之一如主文所示，並諭知易科罰金之折算標準。
    被告丙○○用以妨害丁○○行動自由之童軍繩1 條，因未據
    扣案，為免將來執行困難，爰不予宣告沒收。至扣案之皮帶
    1 條，非供本件犯行所用，業經本院認定如前，扣案之球棒
    、柺杖鎖各1 支（柺杖鎖已斷成2 截），為被告犯傷害犯行
    所用之物，惟傷害犯行業據告訴人丁○○撤回告訴（詳如後
    述），另扣案之吸食器1 組，因與本件犯行無關連性，均不
    予宣告沒收。
四、不另為不受理之諭知。
  (一)公訴意旨另以：被告丙○○於事實欄所載時、地與戊○○共
    同基於傷害人身體、妨害自由之犯意聯絡，由被告丙○○以
    徒手、腳踢、持球棒等方式毆打丁○○之頭部、背部及全身
    ，直至丁○○跌倒在地後，復由戊○○以類似皮帶物束住丁○○之腳部，剝奪丁○○之行動自由，且持球棒毆打丁○○
    之腳部，致丁○○受有頭部外傷、胸部及四肢多處挫傷等傷
    害，因認被告丙○○另涉犯刑法第277 條第1 項之傷害罪嫌
    等語。
  (二)按告訴乃論之罪，告訴人於第一審辯論終結前，得撤回其告
    訴；又告訴經撤回者，法院應諭知不受理之判決，刑事訴訟
    法第238 條第1 項及第303 條第3 款分別定有明文。
  (三)公訴人認被告涉犯傷害案件，依刑法第287 條前段規定，須
    告訴乃論，而告訴人於本院審理中業已撤回對被告傷害案件
    之告訴，有本院審理筆錄1 份附卷可佐（本院卷第70頁），
    因公訴人認此部分與前揭經本院論罪科刑之妨害自由罪部分
    ，具有想像競合犯之裁判上一罪關係，爰不另為不受理之諭
    知，附此敘明。
五、被告戊○○部分嗣通緝到案後另行審結。
據上論斷，應依刑事訴訟法第299 條第1 項前段，刑法第28條、
第302 條第1 項、第305 條、第41條第1 項前段、第47條第1 項
，刑法施行法第1 條之1 ，中華民國96年罪犯減刑條例第2 條第
1項 第3 款、第7 條、第9 條，判決如主文。
本案經檢察官甲○○到庭執行職務。
中    華    民    國    97    年    2     月    19    日
                  鳳山刑事第一庭審判長法  官  黃三友
                                      法  官  林永村
                                      法  官  林芳華
以上正本證明與原本無異。
如不服本判決應於收受本判決後10日內向本院提出上訴書狀，並
應敘述具體理由，如未敘述上訴理由者，應於上訴期間屆滿後20
日內補提理由書狀於本院（均須按他造當事人之人數附繕本）「
切勿逕送上級法院」。
中    華    民    國    97    年    2     月    19    日
                                      書記官  黃靖媛
附錄本案論罪科刑法條
刑法第302條第1項
私行拘禁或以其他非法方法，剝奪人之行動自由者，處 5 年以下
有期徒刑、拘役或 3 百元以下罰金。
刑法第305條
以加害生命、身體、自由、名譽、財產之事，恐嚇他人致生危害
於安全者，處2 年以下有期徒刑、拘役或3 百元以下罰金。


司法院資訊處製作；財團法人民間司法改革基金會備份。
